臺灣高等法院高雄分院刑事判決　　　　　　　　　九十年度上更(一)字第四二二號
　　上　訴　人　台灣屏東地方法院檢察署檢察官
　　被　　　告　丙○○
　　指定辯護人　本院公設辯護人孫妙岑
右上訴人因被告公共危險案件，不服臺灣屏東地方法院八十八年度訴字第二二二號中
華民國八十八年五月三十一日第一審判決（起訴案號：臺灣屏東地方法院檢察署八十
八年度偵字第一五一六號），提起上訴，經判決後，最高法院發回更審，本院判決如
左：
    主  文
原判決撤銷。
丙○○連續放火燒燬現供人使用之住宅，未遂，處有期徒刑壹年拾月，緩刑年。
扣案打火機壹只沒收。
      理      由
一、丙○○原為職業軍人，因故被迫退伍心情抑鬱，因而長期酗酒，罹患酒精性精神
    病，為精神耗弱之人，基於放火燒毀現供人使用之住宅之概括犯意，甲知其居住
    位於屏東縣內埔鄉○○路五六號住家及同路五０號之舊宅均為現供人使用之住宅
    ，先於民國（下同）八十八年一月六日凌晨二時許，在屏東縣內埔鄉○○路五０
    號住處，又於同年二月十八日凌晨一時許及同年二月二十四日二十二時三十分許
    ，在內埔鄉○○路五六號住處，酒後心情抑鬱分別以打火機或香菸引燃房間內彈
    簧床、棉被、衛生紙包，著手放火燒毀現供人使用之上開住宅，幸因其弟鄭達群
    或其家人及時發現而予以撲滅，始未造成災害。經其母乙○○○報警處理，並扣
    丙○○所有供前開放火所用之打火機一只。
二、案經屏東縣警察局內埔分局報請臺灣屏東地方法院檢察署檢察官偵查起訴。
    理  由
一、訊據被告丙○○矢口否認有放火放火燒毀住宅之犯行，辯稱：伊喝醉酒，不知為
    何要持打火機或香菸引燃房間內彈簧床、棉被等物，伊沒想要燒掉房子云云。惟
    查：
    (一)被告丙○○於右揭時地持打火機或香菸引燃房間內彈簧床、棉被、衛生紙等
        物，幸經其弟鄭達群或其家人及時發現而予以撲滅，始未造成災害等情，業
        據被告於警訊時供承：「我是以自備的打火機點燃衛生紙引燃棉被縱火」、
        「我因為自己心情不好，而放火燒自己的房間」等語。又於檢察官偵查中供
        稱：「（八十八年二月二十四日）心情不好，我拿打火機點燃衛生紙，我拿
        了約半包燒，因為房間是和室都是木板、衛生紙，引燃房中棉被，後來我父
        親發現房內冒煙衝入房內以水澆滅。」、「八十七年農曆年底（八十八年一
        月六日）以打火機在我老家燒毀彈簧床，地址是和仁路五０號，當時我喝醉
        了，．．被我父親撲滅；另今年初三（八十八年二月十八日）我喝醉後抽菸
        點燃彈簧床，被我弟弟鄭達群撲滅。」、「（為何要放火？知否房內有人？
        ）心情不好，喝酒後才燒的，知道房內有人。」（見偵查卷）等語不諱。並
        經證人即被告之母乙○○○於警局初訊時證稱：「．．．二樓房間，遭我兒
        子丙○○縱火」、「．．．只是嗜酒如命，平時與家人感情不睦，不時以惡
        言相對，或想用農藥毒死全家等語威脅全家，而且這次縱火是第三次」等語
        ，又於偵查中證稱：「丙○○放火前後三次，八十八年一月六日在內埔鄉○
        ○路五０號老家，因酒後拿打火機燒棉被．．第二次八十八年二月十八日燒
        彈簧床．．，第三次在內埔鄉○○路五六號二樓房間燒棉被燒．．」等語甲
        確；並經協助滅火之鄭達群及到場處理警員曾政平於偵查中證述無訛，復有
        現場照片八幀附卷可稽。
    (二)又屏東縣內埔鄉○○路五０號之舊宅，係四合院式平房住宅，內埔鄉○○路
        五六號係透天式住家，均為為現供人使用之住宅，被告居住房間內有床舖、
        傢俱、衣物及日常用品，且和仁路五六號被告房間是和室，地板由木板舖設
        而成，此據被告供承在卷，並經證人鄭達群、乙○○○證述屬實，被告在其
        居住房間內以打火機或香菸引燃房間內彈簧床、棉被、衛生紙包，自足以延
        燒房間內物品，引燃大火，燒毀上開現供人使用之住宅，此為眾所週知之事
        ，亦為被告所認識，且被告因心情不好，放火燒自己的房間等情，此經被告
        於警訊、偵查中供甲在卷，竟以打火機或香菸引燃房間內物品，其著手放火
        燒毀現供人使用住宅之故意甚為灼然。被告丙○○於本院審理時雖辯稱：伊
        是酒後抽菸不慎引失火，不是故意放火云云。證人鄭達群、乙○○○亦附合
        其說證稱：被告酒醉不醒人事，不慎失火云云，無非事後卸責及迴護之詞，
        均無足取。
二、核被告丙○○所為，係犯刑法第一百七十三條第三項、第一項之放火燒燬現供人
    使用之住宅未遂罪。被告先後三次所為放火行為，時間緊接，所犯罪名相同，顯
    係出於概括之犯意為之，為連續犯，爰依刑法第五十六條之規定以一罪論。又被
    告已著手於放火行為之實施，幸經及時撲滅，未生現供人使用之住宅燒燬或喪失
    效用之結果，為未遂犯，爰依刑法第二十六條前段之規定，按既遂犯之刑度減輕
    其刑。又本院委請國軍高雄醫院鑑定被告精神狀態，認被告原為職業軍人，因故
    被迫退伍心情抑鬱，因而長期酗酒，並經凱旋醫院診斷為酒精性精神病，雖無甲
    顯腦傷，但智力屬邊緣性智能，在人格評估上，控制力及對壓力承受度薄弱，當
    壓力時，很容易發生失控與混亂情況，在思考方面，常藉自己內在的評估作為決
    策或解決問題的依據，會引導做出錯誤判斷。綜合鄭員及其姊到院會談記錄、心
    理衡鑑報告、社工報告及檢察官起訴書之內容，案發當時丙○○精神狀態應屬精
    神耗弱。有國軍高雄醫院九十年二月十八日（九一）濟世二字第０八四二號函附
    鑑定報告書一份可資佐證，是被告於行為時之精神狀態處於耗弱之程度，爰依刑
    法第十九條第二項減輕其刑，並遞減之。
三、原審認被告無放火之故意，且僅止於燒毀房內物品而已，未造成任何公共危險，
    不能證甲被告犯罪，而諭知無罪，尚有未洽。檢察官上訴意旨指摘原判決不當，
    為有理由，本院自應將原判決撤銷改判。爰審酌被告無前科紀錄，素行良好，因
    長期酗酒，罹患酒精性精神病，酒後心情抑鬱，精神耗弱，著手放火行為，致罹
    重典，幸經及時撲滅，未釀成重大災害，且犯後坦承犯行，態度良好，頗見悔意
    ，並已獲被害人即其母乙○○○及其家人原諒，現持續在醫院接受精神治療等一
    切情狀，量處如主文第二項所示之刑，以資懲儆。另扣案之打火機一個，為被告
    所有之物，已據被告自承在卷，且係供本件犯罪所用之物，爰依刑法第三十八條
    第一項第二款之規定，併予宣告沒收。未查查被告未曾受有期徒刑以上刑之宣告
    ，有卷內臺灣高等法院被告全國前案紀錄表可按，經此偵序教訓，應知警惕諒無
    再犯之虞，且被告罹患精神疾病在醫院接受治療中，長期服藥控制病情，倘入獄
    服刑，恐其病情惡化，本院認所宣告之刑，以暫不執行為適當，併諭知緩刑三年
    ，以勵自新。
據上論結，應依刑事訴訟法第三百六十九條第一項前段、第三百六十四條、第二百九
十九條第一項前段、刑法第五十六條、第一百七十三條第三項、第一項、第二十六條
前段、第十九條第二項、第三十八條第一項第二款，判決如主文。
本案經檢察官邱榮藏到庭執行職務。
中    華    民    國     九十一     年       五       月        七      日
                              臺灣高等法院高雄分院刑事第三庭
                                  審判長法官  周賢銳
                                        法官  陳中和
                                        法官  莊崑山
右正本證甲與原本無異。
如不服本判決應於收受本判決後十日內向本院提出上訴書狀，其未述上訴理由者，
並得於提起上訴後十日內向本院補提理由書狀（均須按他造當事人之人數附繕本)「
切勿逕送上級法院」。
                                      書記官  陳靖華
中    華    民    國     九十一     年       五       月        九      日
附錄本案論罪科刑法條：
刑法第一百七十三條
放火燒燬現供人使用之住宅或現有人所在之建築物、礦坑、火車、電車或
其他供水、陸、空公眾運輸之舟、車、航空機者，處無期徒刑或七年以上
有期徒刑。
失火燒燬前項之物者，處一年以下有期徒刑、拘役或五百元以下罰金。
第一項之未遂犯罰之。
預備犯第一項之罪者，處一年以下有期徒刑、拘役或三百元以下罰金。
                                                                        Ｑ
